【裁判字號】    98,交聲,77
【裁判日期】    980331
【裁判案由】    聲明異議
【裁判全文】
臺灣高雄地方法院交通事件裁定          98年度交聲字第77號
原處分機關  交通部公路總局高雄區監理所
異  議  人  甲○○
上列異議人即受處分人因違反道路交通管理處罰條例案件，對於
交通部公路總局高雄區監理所97年12月24日所為之處分（原處分
：高監營裁字裁80-N00000000號），聲明異議，本院裁定如下：
    主  文
原處分關於甲○○酒精濃度超過規定標準，罰鍰新臺幣伍萬貳仟
伍佰元部分撤銷。
上開撤銷部分，不罰。
    理  由
一、原處分意旨略以：異議人甲○○於民國96年5 月5 日0 時20
    分許，因酒後騎乘車牌號碼L62-535 號重型機車，在行經高
    雄縣路竹鄉○○路236 之1 號前，擦撞停於路旁之J8-3639
    號自小客車，致異議人之人車均倒地，經警將異議人送至岡
    山秀傳醫院，檢測其血中酒精濃度為170MG/DL，換算其吐氣
    所含酒精濃度為0.85MG/L，超過0.25MG/L規定標準而遭取締
    舉發，故依道路交通管理處罰條例第35條第1 項第1 款規定
    ，於97年12月24日以高監營裁字裁80-N00000000號裁決書裁
    處異議人罰鍰新臺幣（下同）52,500元、吊扣異議人駕駛執
    照12個月，施以道安講習等。
二、異議意旨略以：異議人雖有上開酒駕行為，但警方嗣後並以
    異議人觸犯刑法第185 條之3 公共危險罪移臺灣高雄地方法
    院檢察署（下稱高雄地檢署）偵辦，嗣經高雄地檢署檢察官
    以96年度偵字第16680 號向本院聲請簡易判決，經本院以96
    年度交簡字第2435號判決判處異議人拘役50日，如易科罰金
    ，以新臺幣1000元折算1 日，緩刑2 年，並應立悔過書，向
    臺灣高雄地方法院檢察署指定之公益團體、地方自治團體或
    社區提供40小時之義務勞務，緩刑期內付保護管束等，異議
    人已執行義務勞務滿40小時在案，基於「一案不二罰」，故
    依法聲明異議，請將原處分關於罰鍰部分撤銷，並諭知撤銷
    部分不罰云云（異議人就原處分其他部分並未聲明異議）。
三、按道路交通管理處罰條例第35條第1 項第1 款規定：汽車駕
    駛人，駕駛汽車經測試檢定有下列情形之一者，處15,000元
    以上60,000元以下罰鍰，並當場移置保管其車輛及吊扣其駕
    駛執照1 年；因而肇事致人受傷者，並吊扣其駕駛執照2 年
    ；致人重傷或死亡者，吊銷其駕駛執照，並不得再考領：一
    、酒精濃度超過規定標準。又汽車駕駛人，有下列情形之一
    者，應接受道路交通安全講習：……二、有第35條第1 項規
    定之情形，道路交通管理處罰條例第24條第1 項第2 款亦定
    有明文。
四、經查：
（一）本件異議人於96年5 月5 日0 時20分許，酒後駕駛車牌
      L62-535 號機車，行經高雄縣路竹鄉○○村○○路193 之
      6 號前時，因酒後注意力及控制力減弱，先撞擊野狗後，
      再擦撞黃棟樑所有停放在路邊之車牌J8-639號自小客車，
      摔倒受傷，經警據報到場處理，並將甲○○送岡山秀傳醫
      院，於同日下午5 時55分檢測血液中酒精濃度值為170MG/
      DL（相當於吐氣所含酒精濃度每公升0.85毫克），警員遂
      予製單舉發，嗣經原處分機關以異議人違規事實明確，依
      道路交通管理處罰條例第35條第1 項第1 款規定，於97年
      12月24日以高監營裁字裁80- N00000000 號，裁處異議人
      罰鍰52,500元、吊扣異議人駕駛執照12個月，施以道安講
      習等事實，為異議人所不否認，並有高雄縣政府警察局湖
      內分局道路交通事故當事人酒精測定紀錄表（表之下方黏
      附聯興醫事檢驗所檢驗報告）、高雄縣政府警察局高警交
      字第N00000000 號舉發違反道路交通管理事件通知單、原
      處分機關高監營裁字裁80- N00000000 號裁決書各1 份附
      卷可稽。又異議人因該次酒後駕車之事實，另涉犯公共危
      險之刑事案件部分，業經高雄地檢署檢察官以96年度偵字
      第16680 號聲請簡易判決處刑，經本院以96年度交簡字第
      2435號判處拘役50日，如易科罰金，以新臺幣1000元折算
      1 日，緩刑2 年，並應立悔過書，向臺灣高雄地方法院檢
      察署指定之公益團體、地方自治團體或社區提供40小時之
      義務勞務，緩刑期內付保護管束等確定，異議人已執行義
      務勞務滿40小時在案，有臺灣高等法院被告前案紀錄表1
      份在卷可查，並經本院依職權調取上開刑事卷宗及臺灣高
      雄地方法院檢察署96年度執緩字第308 號、96年度執護勞
      字第73號卷核閱屬實（臺灣高雄地方法院檢察署檢察官聲
      請簡易判決處刑書及本院簡易判決均誤載異議人不法時間
      為96年5 月4 日0 時20分，惟警局移送書明載異議人不法
      時間為96年5 月5 日0 時20分，故上開聲請簡易判決處刑
      書及簡易判決之不法時間顯係誤載。另本件舉發通知單及
      裁決書雖記載違規時間為96年5 月26日16時20分，但經本
      院調取異議人上開刑事卷宗所附高縣湖警偵移字第
      09600000833 號卷宗，內有警員對異議人製作之調查筆錄
      ，製作完成時間為96年5 月26日16時20分，該次筆錄詢問
      之事則為異議人96年5 月5 日0 時20分之酒駕行為，該卷
      宗最後並附有本件違規之舉發通知單，惟記載異議人違規
      時間為筆錄完成時間之96年5 月26日16時20分，故舉發通
      知單及裁決書上所載異議人違規時間顯有錯誤，應予更正
      ）。
（二）次查行政罰法第26條規定「一行為同時觸犯刑事法律及違
      反行政法上義務規定者，依刑事法律處罰之。但其行為應
      處以其他種類行政罰或得沒入之物而未經法院宣告沒收者
      ，亦得裁處之。前項行為如經不起訴處分或為無罪、免訴
      、不受理、不付審理之裁判確定者，得依違反行政法上義
      務規定裁處之」，此即一事不二罰原則；究其立法目的，
      係鑑於刑罰與行政罰同屬對不法行為之制裁，而刑罰之制
      裁功能較強，刑事程序較嚴謹，故以刑事處罰為優先，僅
      於刑罰不能達到相同或可替代功能時，始得科以行政罰。
      職此，行為人同一酒後駕車之行為，同時觸犯刑事法律及
      違反行政法上義務者，道路交通管理處罰機關除依行政罰
      法第26條第1 項但書規定，得處以其他種類之行政罰外，
      關於與刑罰罰金相類之罰鍰部分，尚不得逕予裁處，應先
      移送地方法院檢察署檢察官處理，如於移送後有行政罰法
      第26條第2 項所定不起訴等事由，始得依違反行政法上義
      務規定裁處罰鍰；反之，如經檢察官偵查後起訴，經法院
      判決確定者，依上開一事不二罰原則，即不得再科以罰鍰
      處分。
（三）查本件異議人酒後駕車之行為，同時觸犯刑事法律及違反
      行政法上義務，刑事部分並經檢察官聲請簡易判決處刑，
      經本院判處拘役50日，如易科罰金，以新臺幣1000元折算
      1 日，緩刑2 年，並應立悔過書，向臺灣高雄地方法院檢
      察署指定之公益團體、地方自治團體或社區提供40小時之
      義務勞務，緩刑期內付保護管束等確定，異議人已執行義
      務勞務滿40小時業如上述，原處分機關就此部分，仍逕予
      裁處罰鍰52,500元，核非適當，異議人此部分異議為有理
      由，應由本院將此部分之處分撤銷，另為不罰之諭知。
（四）另道路交通管理處罰條例第35條第8 項固規定：「前項汽
      車駕駛人，經裁判確定處以罰金低於本條例第92條第3 項
      所訂最低罰鍰基準規定者，應依本條例裁決繳納不足最低
      罰鍰之部分」，而該條項係94年12月28日增訂，並於95年
      3 月1 日施行，對照行政罰法第26條關於一事不二罰之規
      定，係於94年2 月5 日公布，於95年2 月5 日施行，顯見
      該項規定之立法目的，應係考量適用行政罰法第26條後，
      在酒後駕車違規應受刑事處罰者，刑罰罰金額度低於行政
      罰鍰之流弊，而特別立法補繳差額之情形。惟條文既明定
      「經裁判確定處以罰金」之情形，自應以上開條文界定之
      範圍為限，不得恣意擴張適用而侵害人民之財產權，故在
      酒後駕車違規應受刑事處罰，而經法院判處有期徒刑、拘
      役，並宣告緩刑及向公庫支付一定之金額或向指定之公益
      團體、地方自治團體或社區提供義務勞務、經法院判處有
      期徒刑、拘役得易科罰金等情形，均無上開道路交通管理
      處罰條例第35條第8 項之適用，否則有違行政法上的「法
      律保留原則」。再者原處分係以受處分人「因酒精濃度超
      過規定標準，經酒測器呼氣測定值達0.85MG/L」而駕車之
      違規事實，適用道路交通管理處罰條例第35條第1 項第1
      款規定予以裁罰，並非依道路交通管理處罰條例第35條第
      8 項規定處理，因此就本件應否適用道路交通管理處罰條
      例第35條第8 項處理，亦非本院所得審酌之範圍，併予敘
      明。
據上論斷，應依道路交通案件處理辦法第20條前段，裁定如主文
。
中    華    民    國    98    年    3     月    31    日
                  交通法庭  法  官  黃紀錄
以上正本證明與原本無異。
如不服本裁定，應於收受送達後5 日內向本院提出抗告狀。
中    華    民    國    98    年    3     月    31    日
                            書記官  吳書逸


司法院資訊處製作；財團法人民間司法改革基金會備份。
